【裁判字號】    99,交聲,512
【裁判日期】    991027
【裁判案由】    違反道路交通管理處罰條例聲明異議
【裁判全文】
臺灣桃園地方法院交通事件裁定         99年度交聲字第512號
原處分機關  交通部公路總局新竹區監理所桃園監理站
異  議  人
即受處分人  甲○○
上列異議人即受處分人因違反道路交通管理處罰條例案件，對於
交通部公路總局新竹區監理所桃園監理站民國99年3 月30日桃監
裁罰字第裁52- ZAQ100940 號違反道路交通管理事件裁決書所為
之處分（原舉發案號：公警局交字第ZAQ100940 號) ，聲明異議
，本院裁定如下：
    主  文
異議駁回。
    理  由
一、原處分意旨略以：異議人即受處分人甲○○，於民國98年10
    月6 日晚間8 時34分許，駕駛車牌號碼8557-QV 號自用小客
    車，行經泰山收費站北上ETC 車道時，因未依規定扣款，經
    遠通電收股份有限公司（下稱遠通電收公司）依交通部臺灣
    區○道○○○路局電子收費申裝及欠費追繳作業注意事項規
    定，以郵局掛號信函通知受處分人應補繳通行費用，因異議
    人經通知仍未依限補繳，內政部警政署國道公路警察局第一
    警察隊員警乃以異議人有「汽車行駛於應繳費之公路不依規
    定繳費」之違規行為，掣開公警局交字第ZAQ100940 號舉發
    違反道路交通管理事件通知單逕行舉發。嗣經原處分機關即
    交通部公路總局新竹區監理所桃園監理站依道路交通管理處
    罰條例第27條第1 項規定，裁處罰鍰新臺幣（下同）3,000
    元在案。
二、異議意旨略以：異議人原以車牌號碼4469-QV 號自用小客車
    申辦E 通機，後因購置新車，乃將上開E 通機移裝至車牌號
    碼8557-QV 號自用小客車。嗣異議人於上開時間，行經泰山
    收費站北上ETC 車道時，因故未成功扣款，事後亦未收到催
    繳通知單，致未及時繳納相關費用，請求准予免為處罰，爰
    依法聲明異議，請求撤銷原處分意旨云云。
三、按汽車行駛高速公路，於駛進收費站前，應依標誌指示預為
    減速慢行，並依規定標誌、標線、號誌指示或交通勤務警察
    指揮順序行駛過站繳費，高速公路及快速公路交通管制規則
    第23條定有明文。次按汽車行駛於應繳費之公路、橋樑、隧
    道或輪渡，不依規定繳費者，處汽車所有人或駕駛人新台幣
    （下同）3 千元以上6 千元以下罰鍰，並追繳欠費，道路交
    通管理處罰條例第27條第1 項定有明文。另查，關於高速公
    路通行費催繳之送達，交通部臺灣區○道○○○路局電子收
    費申裝及欠費追繳作業注意事項第13點第2 項規定：「營運
    單位應依本局查明之車籍資料，寄發補繳通行費及作業處理
    費通知單」，是異議人之ETC 設備行經高速公路收費站未依
    規定扣款，由遠通公司受高速公路局之委託，辦理電子收費
    催繳業務。復按處理違反道路交通管理事件，有關文書送達
    之程序，準用行政程序法送達之規定，違反道路交通管理事
    件統一裁罰基準及處理細則第5 條定有明文。而行政程序法
    中對於文書送達，於應受送達人之住居所、事務所或營業所
    為之。但在行政機關辦公處所或他處會晤應受送達人時，得
    於會晤處所為之；於應送達處所不獲會晤應受送達人時，得
    將文書付與有辨別事理能力之同居人、受僱人或應送達處所
    之接收郵件人員；又送達不能依前2 條規定為之者，得將文
    書寄存送達地之地方自治或警察機關，並作送達通知書2 份
    ，1 份黏貼於應受送達人住居所、事務所、營業所或其就業
    處所門首，另1 份交由鄰居轉交或置於該送達處所信箱或其
    他適當位置，以為送達。前項情形，由郵政機關為送達者，
    得將文書寄存於送達地之郵政機關。寄存機關自收受寄存文
    書之日起，應保存3 個月，行政程序法第72條第1 項、第73
    條第1 項、第74條分別定有明文。
四、經查，異議人於98年10月6 日晚間8 時34分許，駕駛車牌號
    碼8557-QV 號自用小客車，行經泰山收費站北上ETC 車道時
    ，未依規定扣款，經遠通公司以首揭規定，將高速公路通行
    費催繳通知單寄送至異議人之戶籍地址即「桃園縣八德市○
    ○路106 號」（異議人業於96年7 月18日即遷入該址），因
    未獲會晤本人，亦無受領文書之同居人、受雇人或應送達處
    所之郵件接收人員，而於98年11月10日寄存於八德大湳郵局
    ，並製作送達通知書2 份，1 份黏貼於異議人住所門首，另
    1 份置於送達處所信箱或適當位置以為送達等情，有交通部
    臺灣區○道○○○路局泰山收費站99年1 月29日高泰業字第
    0990000300號函暨所附高速公路局委託遠通電收公司辦理電
    子收費業務送達證書影本、異議人個人基本資料查詢結果、
    遷徙紀錄資料查詢結果各1 份附卷可參。是前開補繳通知單
    業已經遠通電收公司依法完成寄存送達，縱令異議人並未親
    自收受前揭補繳通知單，或未前往領取該通知單，仍自寄存
    之日即98年11月10日起發生送達之效力，參以行政程序法上
    揭所定寄存送達之規定，本不以受送達人確實閱覽送達文書
    內容為必要，僅須符合上開法定程式，即屬合法，此係法律
    賦予效力之送達方式，否則，法律規定應以合法送達為前提
    要件之各種失權效果，勢將窒礙難行，故由法律規定賦予送
    達程序之效力，俾利法律關係及法律效果之確實、安定，此
    乃前開寄存送達之立法意旨所在。綜上，異議人於上開補繳
    通知單經合法送達後，仍未遵期補繳，其有行駛於應繳費之
    公路不依規定繳費之違規行為，至為明確，異議人徒以其係
    因未收到補繳通知單，始未依限補繳為辯，尚無足採。
五、綜上所述，本件異議人確有於上開時、地，駕駛車牌號碼85
    57-QV 號自用小客車，行駛於應繳費之公路，不依規定繳費
    之違規行為，堪以認定。原處分機關依道路交通管理處罰條
    例第27條第1 項規定及違反道路交通管理事件統一裁罰標準
    之規定，裁處罰鍰3,000 元，核無違誤，本件異議為無理由
    ，應予駁回。
據上論斷，應依道路交通案件處理辦法第19條，裁定如主文。
中    華    民    國    99    年    10    月    27    日
                  交通法庭  法  官  林蕙芳
以上正本證明與原本無異。
如不服本裁定，應於裁定送達後5 日內向本院提出抗告狀。
                            書記官  莊凱男
中    華    民    國    99    年    11    月    2     日

司法院資訊處製作；財團法人民間司法改革基金會備份。
